臺灣臺中地方法院刑事判決　　　　　　　　　　　　　九十三年度易字第四九號
　　公　訴　人　台灣台中地方法院檢察署檢察官
　　被　　　告　甲○○原名李.
　　選任辯護人　劉興吉律師
右列被告因贓物案件，經檢察官提起公訴（九十二年度偵緝字第六六五號），本院判
決如左：
    主  文
甲○○收受贓物，處有期徒刑陸月，如易科罰金，以參佰元折算壹日。
    事  實
一、甲○○（原名李見蘭）與徐國惠係夫妻關係，徐國惠前受大陸地區人民潘炳朝之
    委託，代為辦理繼承潘炳朝在台灣地區之兄長潘中澤所留遺產（潘中澤係於民國
    八十一年十月二十七日死亡，在台灣地區無親屬可繼承遺產），並於八十五年三
    月十一日，以潘中澤繼承人潘炳朝之代理人身分，向行政院退除役官兵輔導委員
    會台北縣榮民服務處具領潘中澤之遺產新台幣（下同）一百八十四萬三千四百六
    十八元（此係行政院退除役官兵輔導委員會台北縣榮民服務處代為出售潘中澤所
    遺坐落台北縣泰山鄉○○街二二巷二弄一號房屋之價金）。惟徐國惠領得該筆遺
    產後，迄未交付潘炳朝，反將之存入徐國惠設於台灣銀行台中分行第00000
    0000000號帳戶，予以侵占入己（徐國惠侵占部分業經台灣高等法院台中
    分院於九十一年七月三十日，以九十一年度上易字第一０四六號判處有期徒刑一
    年確定）。甲○○明知上開存入台灣銀行台中分行徐國惠帳戶之款項，係徐國惠
    所侵占之贓物，竟基於收受之犯意，徵得徐國惠之合意，將該帳戶於八十五年四
    月五日，以同一取款憑條領出之九十七萬元其中之六十五萬元及十五萬元，分別
    匯入甲○○設於台中市第二信用合作社中興分社第00000000000號支
    票存款帳戶及美國運通銀行台北分行第000000000號支票存款帳戶內，
    而予以收受。甲○○再於同年月六日，自其上開台中市第二信用合作社中興分社
    帳戶領出三十七萬元，並將其中之三十五萬五千元轉匯入上開美國運通銀行台北
    分行之帳戶。
二、案經潘炳朝代理人丙○○訴由台灣台中地方法院檢察署檢察官偵查起訴。
    理  由
一、訊據被告甲○○否認收受贓物犯行，辯稱伊不知徐國惠曾受潘炳朝委託代辦繼承
    潘中澤所留遺產，而領得一百八十四萬三千四百六十八元，伊係向徐國惠之父徐
    敏借錢，徐敏才將徐國惠帳戶內之存款領出六十五萬元及十五萬元，分別匯入伊
    在台中市第二信用合作社中興分社及美國運通銀行台北分行之帳戶，該二帳戶均
    由伊使用，匯入款項用來支付票款，伊不知匯入款項係贓物云云。惟查被告之夫
    徐國惠，因受大陸地區人民潘炳朝之委託，代為辦理繼承潘炳朝在台灣地區之兄
    長潘中澤所留遺產（潘中澤係於民國八十一年十月二十七日死亡，在台灣地區無
    親屬可繼承遺產），於八十五年三月十一日，以潘中澤之繼承人潘炳朝之代理人
    身分，向行政院退除役官兵輔導委員會台北縣榮民服務處具領潘中澤之遺產一百
    八十四萬三千四百六十八元後，迄未交付潘炳朝，反將之存入其設於台灣銀行台
    中分行第000000000000號帳戶，予以侵占入己，觸犯刑法第三百三
    十五條第一項之侵占罪，業經台灣高等法院台中分院於九十一年七月三十日，以
    九十一年度上易字第一０四六號判處有期徒刑一年確定，有該院刑事判決在卷足
    稽。又徐國惠所侵占存入其所有台灣銀行台中分行帳戶之一百八十四萬三千四百
    六十八元，另於八十五年四月五日，以同一取款憑條領出九十七萬元，將其中之
    六十五萬元及十五萬元，分別匯入被告設於台中市第二信用合作社中興分社第0
    0000000000號支票存款帳戶及美國運通銀行台北分行第000000
    000號支票存款帳戶，而匯入台中市第二信用合作社中興分社部分，再於同年
    月六日領出三十七萬元，將其中之三十五萬五千元轉匯入被告所有美國運通銀行
    台北分行帳戶等情，復有徐國惠所有上開台灣銀行台中分行帳戶交易明細表、取
    款憑條、匯出匯款單、被告所有上開台中市第二信用合作社中興分社帳戶開戶資
    料、交易明細表、取款條、電腦匯款申請書及被告所有上開美國運通銀行台北分
    行帳戶開戶資料、交易明細表附卷可憑，足認被告所有台中市第二信用合作社中
    興分社及美國運通銀行台北分行匯入之該六十五萬元、十五萬元係徐國惠犯侵占
    罪所得之贓物。次查被告於偵查中先供稱伊所有台中市第二信用合作社中興分社
    及美國運通銀行台北分行帳戶，均由伊夫之父徐敏使用，伊不知款項如何撥入伊
    帳戶云云，而在本院審理時則改稱伊不知徐國惠曾受潘炳朝委託代辦繼承潘中澤
    之遺產，伊係向徐敏借錢，徐敏才自徐國惠之帳戶領出六十五萬元及十五萬元，
    分別匯入伊所有台中市第二信用合作社中興分社及美國運通銀行台北分行帳戶，
    伊所有該二帳戶均由伊使用云云，先後不一，顯有可議。參以被告與徐國惠係夫
    妻關係，卷附該六十五萬元及十五萬元之匯出匯款單之收款人、匯款人同為被告
    ，被告除於偵查中自承潘炳朝曾委託徐國惠代辦繼承事宜，並在本院審理時供認
    卷附告訴代理人丙○○所提李依蓉寄給潘炳朝之信函，係其以李依蓉名義所書，
    而該信函載有「有關令兄的遺產，本來去年即打算匯給您的，但因家中出了些變
    故，個人被欠帳太多，又逢經營不景氣，無法如期匯還給你，非常的抱歉，請再
    稍待時日，年底前一定開始償還」等情，益徵被告應知前開自徐國惠所有台灣銀
    行台中分行領出轉匯入其所有台中市第二信用合作社中興分社及美國運通銀行台
    北分行之六十五萬元、十五萬元，係徐國惠犯侵占罪所得之贓物，竟仍予收受，
    自有收受贓物之犯意，被告所辯無非飾卸之詞，不足採信，其犯行已堪認定。被
    告之選任辯護人雖具狀聲請傳喚證人何采雲，以證明被告係向其公公徐敏借錢，
    欠缺贓物之認識，惟本件事證已明，此項證據之聲請，又係在本院審判程序始提
    出，待證事項復涉被告主觀之犯意，與被告於偵查中所供相違，且該證人與被告
    係婆媳關係，亦難期待該證人能據實陳述，本院認無傳喚之必要，併予敘明。
二、核被告所為，係犯刑法第三百四十九條第二項之收受贓物罪。爰審酌被告尚無前
    科紀錄（見卷附台灣高等法院被告全國前案紀錄表），收受贓款達八十萬元，迄
    未將所收受贓款歸還被害人潘炳朝，犯後態度不佳，及其犯罪動機、目的、手段
    、所生損害等一切情狀，處以如主文所示之刑，並諭知易科罰金之折算標準。
據上論斷，應依刑事訴訟法第二百九十九條第一項前段，刑法第三百四十九條第二項
、第四十一條第一項前段，罰金罰鍰提高標準條例第一條前段，第二條，判決如主文
。
本案經檢察官乙○到庭執行職務。
中      華      民      國      九十三      年      六      月    八    日
                                  台灣台中地方法院刑事第八庭
                                    審判長法  官  朱  光  國
                                          法  官  洪  俊  誠
                                          法  官  鍾  堯  航
右正本證明與原本無異。
如不服本判決，應於送達後十日內向本院提出上訴狀（須附繕本），上訴於台灣高等
法院台中分院。
                                          書記官
中      華      民國      九十三      年      六      月    八    日
附錄本案論罪科刑法條全文
刑法第三百四十九條第二項：
收受贓物者，處三年以下有期徒刑、拘役或五千元以下罰金。
